臺灣臺北地方法院民事裁定
111年度消債更字第286號
聲  請  人  
即債務人    莊英港  

代  理  人  楊婷鈞律師(法扶律師)  
相  對  人  
即債權人    上海商業儲蓄銀行股份有限公司


法定代理人  李慶言  
相  對  人  
即債權人    國泰世華商業銀行股份有限公司

法定代理人  郭明鑑  
代  理  人  黃巧穎  
相  對  人  
即債權人    滙豐(台灣)商業銀行股份有限公司

法定代理人  陳紹宗  
相  對  人  
即債權人    遠東國際商業銀行股份有限公司


法定代理人  侯金英  
相  對  人  
即債權人    元大商業銀行股份有限公司



法定代理人  翁健    
相  對  人  
即債權人    永豐商業銀行股份有限公司

法定代理人  曹為實  
相  對  人  
即債權人    安泰商業銀行股份有限公司


法定代理人  丁予康  


相  對  人  
即債權人    玉山商業銀行股份有限公司


法定代理人  黃男州  
相  對  人  
即債權人    凱基商業銀行股份有限公司


法定代理人  龐德明  


相  對  人  
即債權人    中國信託商業銀行股份有限公司


法定代理人  利明献  


上列當事人因消費者債務清理事件聲請更生，本院裁定如下：
    主  文
債務人莊英港自中華民國一百一十一年十二月八日下午四時起開
始更生程序。
命司法事務官進行本件更生程序。
    理  由
一、按債務人不能清償債務或有不能清償之虞者，得依本條例所
    定更生或清算程序，清理其債務；債務人對於金融機構負債
    務者，在聲請更生或清算前，應向最大債權金融機構請求協
    商債務清償方案，或向其住、居所地之法院或鄉、鎮、市、
    區調解委員會聲請債務清理之調解，消費者債務清理條例（
    下稱消債條例）第3 條、第151 條第1 項分別定有明文。揆
    諸消債條例之立法目的，乃在於使陷於經濟上困境之消費者
    ，得分別情形利用更生或清算程序清理債務，藉以妥適調整
    債務人與債權人及其他利害關係人之權利義務關係，保障債
    權人之公平受償，並謀求消費者經濟生活之更生機會，從而
    健全社會經濟發展（消債條例第 1條參照）。準此，債務人
    若有不能清償債務或有不能清償債務之虞，且客觀上並無濫
    用更生或清算程序之情事，自應使其藉由消費者債務清理條
    例所定程序以清理債務。次按法院開始更生程序之裁定，應
    載明其年、月、日、時，並即時發生效力；法院開始更生或
    清算程序後，得命司法事務官進行更生或清算程序，必要時
    得選任律師、會計師或其他適當之自然人或法人 1人為監督
    人或管理人，消債條例第45條第1項、第16條第1項亦有明定
    。
二、本件債務人主張：其積欠債權人債務共計新臺幣（下同）4,
    613,679 元，因無力清償，於消債條例施行後，曾對債權人
    申請債務前置調解，惟債務人無法負擔債權人提出之清償條
    件，是調解不成立，故債務人顯有不能清償債務情事，爰依
    法聲請更生等語。
三、經查：
  ㈠債務人前有不能清償債務之情事，於民國111年7月12日向本
    院聲請消債條例前置調解，經本院以 111年度北司消債調字
    第 298號聲請調解事件受理在案，惟雙方無法達成協議，於
    111年8月11日調解不成立，有調解不成立證明書在卷可參（
    見北司消債調卷第 163頁），是本院自應綜合其目前全部收
    支及財產狀況，評估是否已達不能維持最低生活條件，而有
    「不能清償債務或有不能清償之虞」之情形。
  ㈡債務人主張目前為UBER外送員，每月收入約30,500元等情，
    業據其提出陳報狀、UBER外送員收入查詢截圖、勞工保險被
    保險人投保資料表、金融機構存摺附卷可佐（見本院卷第49
    至155頁、北司消債調卷第 41至43頁）。復參本院前向臺北
    市政府社會局、臺北市政府都市發展局及勞動部勞工保險局
    函詢，債務人自109年7月迄今是否曾領有社會救助補助、租
    金補貼、勞保年金或勞保退休金等津貼等補助，經函覆皆查
    無債務人自109年7月迄今曾領取社會救助、勞保年金或勞保
    退休金等補助、津貼之情，有臺北市政府社會局111年9月21
    日北市社助字第1113147728號函、臺北市政府都市發展局 1
    11年9月21日北市都企字第1113074175號、勞動部勞工保險
    局111年9月22日保普生字第11113045170號函在卷可稽（見
    本院卷第35至39頁），故本院認應以債務人每月所得30,500
    元作為計算債務人目前償債能力之依據。
  ㈢又債務人主張其目前生活必要支出部分，每月須支出房屋租
    金20,000元、水費433元、電費1,706元、瓦斯費 317元、膳
    食費2,500元、加油暨機車維修保養費3,400元、健保費1,65
    2 元等情，業據其提出房屋租賃契約書、健康保險被保險人
    投保資料表、健保費計算表、臺北自來水事業處水費繳費憑
    證、台灣電力公司繳費憑證、大台北區瓦斯股份有限公司繳
    費通知等件附卷可參（見本院卷第171至183、189至191、22
    9至263頁）。其中加油暨機車維修保養費部分，債務人未提
    出任何單據佐證需支出如此高額費用，且債務人既已知負有
    鉅額債務無法清償，即應樽節開支，另審酌債務人尚有以機
    車從事外送工作需求，故認每月加油暨機車維修保養費以1,
    700 元為適當，逾此部分應予剔除。又債務人就膳食費部分
    未提出相關證明文件，惟前開支出數額核與常情無違，亦屬
    維持生活所需，爰予准許。
  ㈣準此，債務人每月生活必要支出為28,308元（計算式：房屋
    租金20,000元+水費433元+電費1,706元+瓦斯費 317元+膳食
    費2,500元+加油暨機車維修保養費1,700元+健保費1,652元=
    28,308元），而債務人目前每月收入30,500元扣除生活必要
    支出後，尚餘2,192元（計算式：30,500元-28,308元=2,192
    元）可供支配，惟據債務人之財團法人金融聯合徵信中心查
    詢當事人綜合信用報告回覆書及債權人陳報狀所載（見北司
    消債調卷第35、131、139、147、149頁），債務人積欠債權
    人上海商業儲蓄銀行股份有限公司、國泰世華商業銀行股份
    有限公司、滙豐(台灣)商業銀行股份有限公司、遠東國際商
    業銀行股份有限公司、元大商業銀行股份有限公司、永豐商
    業銀行股份有限公司、安泰商業銀行股份有限公司、玉山商
    業銀行股份有限公司、凱基商業銀行股份有限公司、中國信
    託商業銀行股份有限公司債務達 7,084,550元，倘以債務人
    每月所餘 2,191元清償債務，將致債務人終生無法清償債務
    完畢，遑論前開債務仍須另行累計每月高額之利息及違約金
    ，債務人每月得用以償還債務之數額顯然更低，尚待支付之
    債務總額應屬更高，其還款年限顯然更長，實有違消債條例
    協助債務人重建更生之立法本意。此外，債務人陳報其名下
    除土地銀行存款137元、華泰銀行存款 28元、上海商業銀行
    存款0元、永豐銀行存款172元、郵局存款 252元、日盛銀行
    存款64元、第一銀行存款1,620元、合庫銀行存款 10元、華
    南銀行證券戶存款174元、華南銀行忠興分行存款 41元、華
    南銀行埔墘分行存款89元、華南銀行長安分行存款34元、安
    泰銀行存款0元、中信銀行存款0元、臺灣銀行存款 1,712元
    、玉山銀行存款0元、玉山證券存款0元、彰化銀行存款 121
    元、國泰世華銀行存款 121元、元大京華證券存摺（中紡股
    票1股）、台北市第五信用合作社存款 18元、南山人壽保險
    （保單號碼： Z0000000000、Z0000000000、Z0000000000、
    Z0000000000）、安達產物保險（保單號碼：CHPA00000000_
    7106）外，無其他財產，有土地銀行存摺、華泰銀行存摺、
    上海商業銀行存摺、永豐銀行存摺、郵局存摺、日盛銀行存
    摺、第一銀行存摺、合庫銀行存摺、華南銀行證券戶存摺、
    華南銀行存摺、安泰銀行存摺、中信銀行存摺、臺灣銀行存
    摺、玉山銀行存摺、玉山證券存摺、彰化銀行存摺、國泰世
    華銀行存摺、元大京華證券存摺、台北市第五信用合作社存
    摺、南山人壽保單截圖、安達產物保單截圖、全國財產稅總
    歸戶財產查詢清單在卷可稽（見本院卷第53至155、193至22
    7頁、北司消債調卷第 17頁）。是本院審酌債務人之財產、
    信用、勞力及生活費用支出等狀況，堪認債務人客觀上經濟
    狀況已有不能清償債務之虞，而有藉助更生制度調整其與債
    權人間之權利義務關係而重建其經濟生活之必要。
四、綜上所述，債務人係一般消費者，其對已屆清償期之債務有
    不能清償之虞，且其無擔保或無優先權之債務未逾 1,200萬
    元，復未經法院裁定開始清算程序或宣告破產，又查無消債
    條例第6 條第3 項、第8 條或第46條各款所定駁回更生聲請
    之事由存在，則債務人聲請本件更生，即屬有據，爰裁定如
    主文，並命司法事務官進行本件更生程序。
五、至債務人於更生程序開始後，應另提出足以為債權人會議可
    決或經法院認為公允之更生方案以供採擇，俾免更生程序進
    行至依消債條例第61條規定應行清算之程度；而司法事務官
    於進行本件更生程序、協助債務人提出更生方案時，應依債
    務人之薪資變化、社會常情及現實環境衡量債務人之償債能
    力，並酌留其生活上應變所需費用，進而協助債務人擬定允
    當之更生方案，始符消債條例重建債務人經濟生活之立法目
    的，附此敘明。
六、依消債條例第11條第1項、第16條第1項、第45條，裁定如主
    文。
中　　華　　民　　國　　111 　年　　12　　月　　8 　　日
                  民事第二庭    法  官  林禎瑩
以上正本係照原本作成。
本裁定不得抗告。
本裁定已於111年12月8日下午4時公告。
中　　華　　民　　國　　111 　年　　12　　月　　8 　　日
                                書記官  葉佳昕